【裁判字號】    99,訴,190
【裁判日期】    991201
【裁判案由】    都市更新
【裁判全文】
臺北高等行政法院裁定
                                       99年度訴字第190號
原      告  林瑞山
訴訟代理人  甘義平  律師
被      告  臺北市政府
代  表  人  郝龍斌（市長）住同上
訴訟代理人  簡瑟芳
            江中信
            林光彥  律師
上列原告因都市更新事件，不服內政部中華民國98年11月26日台
內訴字第0980057665號（案號：0000000000）訴願決定，提起行
政訴訟，本院裁定如下：
    主  文
原告之訴駁回。
訴訟費用由原告負擔。
    理  由
一、事實概要：
    原告所有坐落臺北市○○區○○段○○段285 、289 地號土
    地應有部分及位於該基地上之門牌號碼臺北市○○路○段45
    0 號、450 之1 號建物1 樓，屬於臺北市○○區○○段○○
    段285 地號等2 筆地號更新地區（晶宮大廈）都市更新案（
    下稱本件都市更新案）之一部分，因原告對本件都市更新案
    權利變換計畫提出異議，經被告於97年10月6 日召開臺北市
    都市更新及爭議處理審議會專案會議決議，維持原核定計畫
    內容，被告先行以97年10月15日府都新字第09731089600 號
    函檢附該會議紀錄乙份送達於原告，嗣即以同年12月1 日府
    都新字第09731255803 號函復略謂：「主旨：臺端針對臺北
    市○○區○○段○○段285 等2 筆地號都市更新地區（晶宮
    大廈）都市更新會擔任實施者擬具之『臺北市○○區○○段
    ○○段285 等2 筆地號都市更新地區（晶宮大廈）都市更新
    權利變換計畫』提出異議案，審議結果詳如說明三，請查照
    。說明：一依臺端95年11月20日行政調處申請狀、97年10月
    6 日本市都市更新及爭議處理審議會專案會議決議（本府97
    年10月15日府都新字第09731089600 號函諒達）及都市更新
    條例第32條規定辦理。二受處分人：林瑞山、男、民國○年
    ○月○日生、Z00000000000000000、戶籍地址：臺北市○○
    區○○路○段○○巷13號5 樓。三旨揭案件前經本府以95年
    1 月9 日府都新字第09570601202 號函核定實施，臺端針對
    前開核定內容提出異議事項，涉及權利價值部分，業於97年
    10月6 日提經本市都市更新及爭議處理審議會專案會議審議
    決議維持原核定之計畫內容。」等語，並教示不服之救濟方
    法、期間及其受理機關。原告對於上開被告二份函文均提出
    訴願，其中關於被告97年10月15日府都新字第097310 89600
    號函部分，經訴願決定駁回，原告不服，遂提起本件行政訴
    訟（另就被告97年12月1 日府都新字第09731255803 號函及
    其訴願決定部分，則向本院提起98年度訴字第802 號都市更
    新事件）。
二、按人民因中央或地方機關之違法行政處分，認為損害其權利
    或法律上之利益，經依訴願法提起訴願而不服其決定者，得
    向高等行政法院提起撤銷訴訟，行政訴訟法第4條第1項定有
    明文。所謂行政處分，係指行政機關就公法上具體事件所為
    之決定或其他公權力措施而對外直接發生法律效果之單方行
    政行為而言，此參照行政程序法第92條第1項及訴願法第3條
    第1 項之規定可明。如行政機關對於人民之申請或異議，先
    行以函文將處理經過情況通知相對人，其後始正式作成准駁
    之決定，並函知相對人，則先前通知之函文僅單純為事實陳
    述或理由說明，屬於觀念通知之性質，並非行政處分。再依
    行政訴訟法第107條第1項第10款規定，原告之訴，有起訴不
    合程式或不備要件，且不能補正者，行政法院應以裁定駁回
    之。準此以論，對於行政機關所為非屬行政處分之行政行為
    提起撤銷訴訟，即不備起訴之法定程序要件，顯非合法且不
    能補正，應予駁回（最高行政法院51年判字第226 號、55年
    判字第205 號判例意旨參照）。末按行政訴訟法第107 條第
    1 項第7 款明定：「原告之訴，有下列各款情形之一者，行
    政法院應以裁定駁回之。…：七當事人就已起訴之事件，於
    訴訟繫屬中更行起訴者。」
三、原告起訴略以：原告所有之法定停車位專用權應計入更新前
    權利價值、原告所有之臺北市○○路○段450 號、450 之1
    號建物1 樓應合併估價、訴外人李鴻容、李啟陽所有之臺北
    市○○路○段448 、450 號地下1 層建物及446 號地下2 層
    11個停車位權利價值經高估，影響原告權益，爰訴請判決撤
    銷訴願決定及被告97年10月15日府都新字第09731089600 號
    函；並命被告應就本件都市更新案作成以下審議核複結果：
    1.原告擁有合法專用權之編號P2、P3法定空地停車位應依公
    會版估價結果328 萬元計入更新前權利價值分配，或由實施
    者依上開價值給予現金補償並列入共同負擔；2.原告所有臺
    北市○○路○段450 號、450 之1 號地面層建物應以前後棟
    可合併使用之價格，全部依環宇版估價標準每坪50萬元重定
    其更新前權利價值；3.訴外人李鴻容所有之臺北市○○路○
    段448 號、450 號地下1 層建物更新前權利價值應依公會版
    複核估價結果減少為23,342,176元；4.訴外人李啟陽所有臺
    北市○○路○段44 6號地下2 層11個停車位之更新前權利價
    值應依公會版複核估價結果減少為15,251,982元。
四、揆諸前揭被告97年10月15日府都新字第09731089600 號函與
    97年12月1 日府都新字第09731255803 號函之內容（分見本
    院99年度訴字第190 號案附原處分卷第3 頁與本院98年度訴
    字第802 號案附原處分卷第17、18頁），明顯可見前者僅係
    被告單純送達開會紀錄文本予原告，對於原告之異議尚不生
    規制效果，後者始為被告就原告異議之決定，而屬於行政處
    分，要無疑義。是原告就非屬行政處分之被告97年10月15日
    府都新字第0973108960 0號函，提起本件訴訟請求撤銷，於
    法自有未合。再者，原告於本件訴訟雖併求為判命被告應就
    本件都市更新案作成以下審議核複結果：1.原告擁有合法專
    用權之編號P2、P3法定空地停車位應依公會版估價結果328
    萬元計入更新前權利價值分配，或由實施者依上開價值給予
    現金補償並列入共同負擔；2.原告所有臺北市○○路○段45
    0 號、450 之1 號地面層建物應以前後棟可合併使用之價格
    ，全部依環宇版估價標準每坪50萬元重定其更新前權利價值
    ；3.訴外人李鴻容所有之臺北市○○路○段448 號、450 號
    地下1 層建物更新前權利價值應依公會版複核估價結果減少
    為23,342,176元；4.訴外人李啟陽所有臺北市○○路○段44
    6 號地下2 層11個停車位之更新前權利價值應依公會版複核
    估價結果減少為15,251,982元。然原告前已對被告就同一請
    求向本院起訴，現仍繫屬中，已據本院核閱98年度訴字第80
    2 號卷宗無訛，並有該案件之原告起訴狀影本在卷可稽（見
    本院卷二第90至101 頁）。足見原告此部分之起訴，屬於前
    引行政訴訟法第107 條第1 項第7 款規定之重複起訴情形甚
    明。
五、綜上所述，本件原告就非屬行政處分之前揭被告函文訴請撤
    銷，且對於已起訴之事件，於訴訟繫屬中更行起訴，俱非合
    法，且核其情形均不能命補正，自應予駁回。
據上論結，本件原告之訴不合法，爰依行政訴訟法第107 條第1
項第7 款、第10款、第104 條、民事訴訟法第95條、第78條，裁
定如主文。
中    華    民    國    99    年    12    月    1     日
                    臺北高等行政法院第二庭
                              審判長法  官  徐  瑞  晃
                                    法  官  蕭  忠  仁
                                    法  官  蔡  紹  良
上為正本係照原本作成。
如不服本裁定，應於送達後10日內向本院提出抗告狀（須按他造
人數附繕本）。
中    華    民    國    99    年    12    月    1     日
                                    書記官  林  俞  文

司法院資訊處製作；財團法人民間司法改革基金會備份。
